臺灣彰化地方法院民事裁定　　　　　　　100年度家抗字第8號
抗　告　人　黃文河
相　對　人　黃宇程
　　　　　　黃翌萱
　　　　　　黃敬熙
共　　　同
法定代理人　邱淑芬
上列抗告人因與相對人間定扶養費事件，對於中華民國100年1月
10日本院100年度家聲字第1號第一審裁定，提起抗告，本院合議
庭裁定如下：
    主  文
抗告駁回。
抗告程序費用新臺幣壹仟元由抗告人負擔。
    理  由
一、抗告意旨略以：「以原就被」為我國民事訴訟法之基本原則
    ，民事訴訟法第1條即是本此原則而為規定。而非訟事件之
    管轄權，亦有此原則之準用。非訟事件法第7條及規定「非
    訟事件，除本法或其他法律有規定外，依其處理事項之性質
    ，由關係人住所地、事務所或營業所所在地、財產所在地、
    履行地或行為地之法院管轄。」，第3條並規定「數法院俱
    有管轄權者，由受理在先之法院管轄之。」，抗告人住所為
    彰化縣，而相對人等亦向原審即彰化地方法院提出本件之聲
    請，依法原審即有管轄權。雖非訟事件法第140條之1第1項
    規定：「民法第一千一百二十條但書所定扶養費給付事件，
    由受扶養權利人住所地或居所地之法院管轄。」，此為特別
    管轄權，然其並非屬專屬管轄，只要抗告人未為管轄之抗辦
    前，原審法院依普通管轄權之規定，仍有管轄權，而其既受
    理在先，依規定乃有管轄權無疑。從而，原審以其無管轄權
    而裁定移轉管轄至台灣板橋地方法院，乃非合宜。又非訟事
    件法第140條之1第2項規定「法院就前項事件為裁定前，應
    使關係人有陳述意見之機會。」，本件原審法院在做成裁定
    前，並未使抗告人有陳述意見之機會，其程序亦有違法不當
    。抗告人希望由鈞院管轄，而相對人亦向鈞院提起聲請，顯
    然渠等亦是有意願將本件由鈞院管轄，兩造既均有意願由鈞
    院管轄本件之聲請案，除非本件依法為專管轄案件，否則
    本件即應由鈞院管轄，故提起抗告，聲明求為廢棄原裁定，
    並由原審法院續為審理本件等語。
二、按民法第1120條但書所定扶養費給付事件，由受扶養權利人
    住所地或居所地之法院管轄，非訟事件法第140條之1定有明
    文。次按訴訟之全部或一部，法院認無管轄權者，依原告聲
    請或依職權以裁定移送於其管轄法院，民事訴訟法第28條第
    1項亦定有明文。非訟事件法第5條明定，民事訴訟法第28條
    第1項及第29條至第31條之規定，除別有規定外，於非訟事
    件準用之。故依非訟事件法第5條準用民事訴訟法第28條第1
    項，法院於受理非訟事件而認無管轄權時，即得依職權或依
    聲請移轉管轄。
三、經查：本件相對人於原審主張父（即相對人）母（即法定代
    理人）經判決離婚，相對人3人權利義務之行使及負擔，由
    相對人法定代理人邱淑芬任之，相對人黃宇程、黃翌萱、黃
    敬熙與邱淑芬同住台北縣中和市（按：應為新北市中和區）
    ，依行政院主計處之平均每人每月消費支出，台北縣98年度
    每人每月消費支出為17,950元，爰以上開數額為計算基準，
    抗告人應分擔一半，故抗告人應自起訴之99年12月起，分別
    至相對人黃宇程、黃翌萱、黃敬熙成年時止，按月給付每人
    8,950元等語，核其主張，合於民法第1120條但書所定之扶
    養費給付事件，依非訟事件法第140條之1規定，自應由受扶
    養權利人住所地或居所地之法院管轄，相對人即受扶養權利
    人黃宇程、黃翌萱、黃敬熙之住所地均在新北市○○區○○
    路141巷48弄27號1樓，此有聲請狀所載地址及戶口名簿影本
    可稽，原審認台灣彰化地方法院既無管轄權，而依開規定，
    裁定移由相對人住所地之台灣板橋地方法院管轄，核無違誤
    。抗告人雖主張非訟事件法第140條之1第1項規定，為特別
    管轄權，並非屬專屬管轄等語，惟查受扶養權利人依民法第
    1120條但書就扶養費用聲請法院裁判，係屬非訟事件性質，
    非訟事件法第140條之1既已就上開事件專訂係由受扶養權利
    人住所地或居所地之法院管轄，此即為非訟事件法第7條：
    「非訟事件，除本法或其他法律有規定外，依其處理事項之
    性質，由關係人住所地、事務所或營業所所在地、財產所在
    地、履行地或行為地之法院管轄。」當中，所指之本法另有
    規定，則該事件自為專屬管轄，此係強制規定，自不得任由
    當事人合意變更之，且同法並無準用民事訴訟法第25條及第
    1 條之明文規定，殊難比附援引，遽謂扶養費給付事件有應
    訴管轄及以原就被規定之適用，是抗告人謂本件即應由原法
    院管轄，即屬無據。至於抗告人所指原審法院在做成裁定前
    ，並未使抗告人有陳述意見之機會，其程序亦有違法不當等
    語，惟此並不影響管轄權之判斷，抗告人仍執前詞，主張原
    法院既其就本件亦有管轄權，尚非可取。
四、從而，原裁定對於管轄權之判斷並無違誤，抗告意旨聲明求
    為廢棄原裁定，與法不符，應予駁回。
依非訟事件法第46條、第21條第2項，民事訴訟法第495條之1第1
項、第449條第1項、第95條、第78條，裁定如主文。
中    華    民    國    100   年    3    月    16     日
               家事法庭  審判長法  官   簡燕子
                               法  官   謝仁棠
                               法  官   陳弘仁
以上正本係照原本作成。
如提起再抗告者，應於裁定送達後10日內依非訟事件法第45條第
3項「僅得以適用法規顯有錯誤為理由」之規定，經委任律師後
，向本院提出再抗告狀（須按他造人數附具繕本），且須敘明理
由，並繳納再抗告費用新臺幣一千元。
中    華    民    國    100   年     3   月     16    日
                                  書記官  張俞文